【裁判字號】    95,簡上,817
【裁判日期】    951221
【裁判案由】    竊盜
【裁判全文】
臺灣高雄地方法院刑事判決             95年度簡上字第817號
上  訴  人
即  被  告  甲○○
上列上訴人因竊盜案件，不服本院高雄簡易庭95年度簡字第2816
號中華民國95年5 月24日第一審簡易判決（聲請簡易判決處刑案
號：臺灣高雄地方法院檢察署95年度偵字第10569 號），提起上
訴，本院管轄之第二審合議庭判決如下：
    主  文
原判決撤銷。
甲○○連續竊盜，處拘役拾日，如易科罰金，以銀元佰元即
新臺幣玖佰元折算壹日。
    事  實
一、甲○○前因竊盜案件，經本院以92年易字1248號判決判處有
    期徒刑為6 月、緩刑2 年（未構成累犯），又其患有精神分
    裂症，導致其認知功能受損，依其辨識而為行為之能力顯著
    減低，詎不知戒慎，基於竊盜之概括犯意，連續於民國95年
    4 月9 日11時5 分、15分許，在高雄縣鳳山市○○里○○路
    61號、5 號2 樓，見乙○○、丙○○所承包之工地大門未關
    ，徒手竊取擺放於上址之乙○○所有之鋼鐵製架板1 片（重
    約8 公斤，價值新臺幣〔下同〕約300 元）、及丙○○所有
    之鋼筋74支（重約30公斤，價值約1, 600元），得手後以腳
    踏車載運，嗣經警攔查，並扣得上揭物品，始悉上情。
二、案經被害人丙○○訴由高雄縣政府警察局鳳山分局報請臺灣
    高雄地方法院檢察署檢察官偵查後聲請簡易判決處刑。
    理  由
壹、程序方面：
    本案被告甲○○對於證人即告訴人丙○○及證人乙○○於警
    詢之證述，以及高雄凱旋醫院診斷書1 紙，知有刑事訴訟法
    第159 條第1 項不得為證據之情形，於本院審理時，均未聲
    明異議，依法自應視為被告同意上開證人於警詢中所為之陳
    述及上開診斷書，得作為證據，本院審酌前開證人證人於警
    詢中所為陳述作成時之狀況，距離本案查獲時間甚近，記憶
    應最為清晰可靠，又前開診斷書作成時之狀況係屬正常，並
    與本案相關之待證事實具有關連性，是認前開證人於警詢中
    所為之陳述及上開書證為適當，依刑事訴訟法第159 條之5
    第2 項之規定，認具證據能力。
貳、實體方面：
一、訊據被告甲○○固坦承載運上揭鋼架板及鋼筋等物，惟矢口
    否認有何竊盜犯行，辯稱：伊有精神分裂症中度身心障礙，
    又伊係向工地之臨時工人詢問得知上開鐵架及鋼筋是他人不
    要的，伊是拾得，並無偷竊，且拾取之物價額僅1,900 元，
    原審判決拘役50日，實屬過重云云。
二、經查：
  (一)上開犯罪事實，業據證人乙○○、丙○○於警詢中陳述明確
    ，並有贓物認領保管單2 紙、現場相片6 紙在卷可稽及扣案
    之贓物鋼筋74支及鐵製架板1 片（已發還）可資佐證。
  (二)被告雖以前開情詞置辯，惟查：
  1.被告或稱伊拿取上開鋼架板及鋼筋係經過外包商老板同意（
    見偵卷第8 頁），或稱係經過工地之工頭同意（見警卷第4
    頁），或稱係經過工地之臨時工同意（見警卷第5 頁），或
    稱係拾取云云（見本院卷第24頁），前後供述不一；而於本
    院審理時則又改稱：伊撿鐵條係板模工人說那是不要的，鐵
    架是在垃圾堆裡面撿的云云（見本院卷第134 頁），亦與前
    開供述矛盾，自難信伊所辯屬實。
  2.再由被告供稱那些鋼筋係約60公分長，2 公分寬的圓柱等語
    （見本院卷第24頁），及卷附扣案之鋼筋及鐵製架板照片（
    見警卷第20頁）觀之，足見上開鋼筋及鋼架板具有一定之經
    濟價值，並非廢棄物；又上開鋼筋係置放在工地2 樓，並非
    堆置於垃圾區，上開鋼架板亦據證人乙○○證稱：係屬戶外
    施用鷹架等語（見警卷第9 頁），是該鋼架板既適用於工地
    建築之途，非被告辯稱係他人不要之物，被告所辯，自無足
    採。
  3.被告另辯稱有人知道我是專門撿破爛的，且每次均係詢問他
    人，經過同意之後，才會撿的云云（見本院卷第24頁）。惟
    被告迄未提出伊向何人詢問並同意伊拾取之有利證據以供本
    院調查，所辯亦難採信。
  4.本院依職權囑託高雄市立凱旋醫院對被告行為時之精神狀態
    鑑定結果，結論為：案主（即被告）的精神科診斷為精神分
    裂症，智力測驗分數較低，推估與精神分裂症及長期飲酒行
    為而造成認知功能退化有關。案主犯案當時雖無明顯受到精
    神症狀的影響，但是案主於發生犯罪行為時，其因精神障礙
    致其辨識行為違法或依其辨識而行為之能力有顯著降低之情
    形等語，有上開醫院95年10月11日高市凱醫成字第09500057
    77號函檢送精神鑑定書1 份在卷可憑（見本院卷第121 頁）
    ，堪認被告於案發當時之精神狀態係處於對於外界事務之知
    覺理會及判斷作用較普通人之平均程度顯然減退之精神耗弱
    程度。
  (三)綜上，被告所辯，尚非可採，被告於行為時雖有精神耗弱之
    情，惟被告連續竊盜犯行，事證明確，洵堪認定，自應予依
    法論科。
三、論罪、科刑：
  (一)被告於行為後，如附表所示之相關法律均業經變更，並俱於
    95年7 月1 日施行，玆經整體比較結果，裁判時法並未較為
    有利，從而依刑法第2 條第1 項規定，自應適用各該行為時
    法，亦即修正前法至明。
  (二)核被告所為，係犯修正前刑法第320 條第1 項之罪。被告先
    後2 次竊盜之行為時間緊接，犯罪構成要件相同，顯係基於
    概括犯意反覆為之，應依修正前刑法第56條之連續犯規定，
    論以1 罪。
  (三)被告行為後，刑法第19條第2 項之規定雖業於94年2 月2 日
    修正公布，並於95年7 月1 日施行，然僅將修正前原規定「
    精神耗弱人之行為，得減輕其刑」修正為「行為時因前項（
    即精神障礙或其他心智缺陷）之原因，致其辨識行為違法或
    依其辨識而行為之能力，顯著減低者，得減輕其刑」，此文
    字上之修正對於被告刑罰權之範圍不生任何影響，自無新舊
    法比較之問題，應逕適用修正後刑法第19條第2 項規定。本
    案被告患有精神分裂症，行為控制能力明顯降低，又依據過
    去發展史、家族史、疾病史、精神疾病史、狀態史等各項鑑
    定情形，指出被告患有精神分裂症，其於行為時因精神障礙
    致其辨識行為違法或依其辨識而行為之能力有顯著降低之情
    形，有前開醫院精神鑑定報告書1 份可查，是其犯案時應已
    達精神耗弱之程度，自應依刑法第19條第2 項規定減輕其刑
    ，並先加後減之。
  (四)原審認被告罪證明確，予以論罪科刑，固非無見，又修正後
    之規定係以適用行為時法為原則，原判決雖未及比較適用（
    詳如附表），然上訴後，經比較新舊法，行為後之法律並非
    較有利於行為人，仍應適用行為時法，原判決適用行為時法
    亦非構成撤銷之事由；惟原審法院既漏未審酌被告於行為時
    有精神耗弱之情，應依法減輕其刑，尚有未合。是被告以原
    審判決認定事實有誤，判決過重，且以罹有精神分裂症之事
    由提起上訴，指摘原判決不當，尚非全無理由，原審判決既
    有上開可議之處，自應由本院將之撤銷改判。
  (五)爰審酌被告不以正當途徑獲取財物，連續行竊他人所有之財
    物，損及被害人之權益，殊不足取，惟念所竊得之財物價值
    不高，並均已發還被害人，且斟酌被告動機、手段、所生之
    危害及因長期罹患精神疾病致其辨識行為為違法之能力較低
    等一切情狀，量處如主文所示之刑，併諭知易科罰金之折算
    標準。
據上論斷，應依刑事訴訟法第455 條之1 第3 項、第369 條第1
項前段、第364 條、第299 條第1 項前段，刑法第2 條第1 項、
第19條第2 項、修正前刑法（下同）第320 條第1 項、第56 條
、第41條第1 項前段，罰金罰鍰提高標準條例第1 條前段、修正
前罰金罰鍰提高標準條例第2 條，判決如主文。
本案經檢察官鄧藤墩到庭執行職務。
中    華    民    國    95    年    12    月    21    日
                  刑事第十庭  審判長  法  官  陳玉聰
                                      法  官  鄭凱文
                                      法  官  楊淑珍
以上正本證明與原本無異。
本件不得上訴。
中    華    民    國    95    年    12    月    21    日
                                      書記官  林秀敏
附錄本案論罪科刑法條
修正前刑法第320條
意圖為自己或第三人不法之所有，而竊取他人之動產者，為竊盜
罪，處5 年以下有期徒刑、拘役或5 百元以下罰金。
意圖為自己或第三人不法之利益，而竊佔他人之不動產者，依前
項之規定處斷。
前二項之未遂犯罰之。
┌───────────────────────────────────────────────┐
│附表：                                                                                        │
├──────┬─────────────┬─────────────┬───────┬────┤
│相關變更條文│行為時法（下稱舊法）之內容│裁判時法（下稱新法）之內容│比  較  理  由│備    註│
├──────┼─────────────┼─────────────┼───────┼────┤
│【罰金刑貨幣│依法律應處罰金、罰鍰者，就│中華民國94年1 月7 日法修正│刑法之貨幣單位│經按現行│
│單位之變更】│其原定數額得提高為2 倍至10│施行後，刑法分則編所定罰金│由「元（指銀元│法規所定│
│罰金罰鍰提高│倍（刑法乃係定明10倍）。第│之貨幣單位為新臺幣。94年1 │）」變更為「新│貨幣單位│
│標準條例第1 │1 條所定得提高倍數之規定，│月7 日刑法修正時，刑法分則│臺幣」，且刑法│折算新臺│
│條前段、第5 │於本條例修正後制定之法律，│編未修正之條文定有罰金者，│分則之罰金數額│幣條例第│
│條→刑法施行│不適用之；本條例修正前公布│自94年1 月7 日刑法修正施行│，亦視該分則先│2 條之規│
│法第1 之1條 │之法律，於本條例修正後修正│後，就其所定數額提高為30倍│前曾修正與否，│定折算後│
│第1 項、第2 │其罰金罰鍰數額或法律經全部│。但72年6 月26日至94年1 月│而分別提高3 或│等值，是│
│項          │修正而其罰金罰鍰數額未予變│7 日新增或修正之條文，就其│30倍。        │以新法並│
│            │更者，亦同。              │所定數額提高為3 倍。      │              │未較有利│
│            │                          │                          │              │。      │
├──────┼─────────────┼─────────────┼───────┼────┤
│【罰金刑下限│罰金：（銀元）1 元以上。  │罰金：新臺幣1000元以上…。│罰金刑之下限，│舊法有利│
│之變更】刑法│                          │                          │由銀元10元（亦│        │
│第33條第5款 │                          │                          │經提高）即新臺│        │
│            │                          │                          │幣30元，提高為│        │
│            │                          │                          │新臺幣1000元  │        │
├──────┼─────────────┼─────────────┼───────┼────┤
│【連續犯之刪│連續數行為而犯同一罪名者，│刪除                      │新法將連續犯之│舊法有利│
│除】        │以一罪論。但得加重其刑至二│                          │規定刪除後，除│        │
│            │分之一                    │                          │非符合「接續犯│        │
│            │                          │                          │」或「包括的一│        │
│            │                          │                          │罪」情形，可認│        │
│            │                          │                          │構成單一犯罪外│        │
│            │                          │                          │，均應認係數罪│        │
│            │                          │                          │併罰。是此刪除│        │
│            │                          │                          │雖非犯罪構成要│        │
│            │                          │                          │件之變更，但顯│        │
│            │                          │                          │已影響行為人刑│        │
│            │                          │                          │罰之法律效果，│        │
│            │                          │                          │自屬法律有變更│        │
│            │                          │                          │依新法第2條第1│        │
│            │                          │                          │項規定，比較新│        │
│            │                          │                          │舊法。        │        │
├──────┼─────────────┼─────────────┼───────┼────┤
│【易科罰金折│犯最重本刑為5 年以下有期徒│犯最重本刑為5 年以下有期徒│易科罰金折算標│舊法有利│
│算標準變更】│刑以下之刑之罪，而受6 個月│刑以下之刑之罪，而受6 個月│準由銀元300 元│        │
│修正前刑法第│以下有期徒刑或拘役之宣告…│以下有期徒刑或拘役之宣告者│即新臺幣900 元│        │
│41條第1 項前│得以（銀元，下同）1 元以上│，得以新臺幣1000元、2000元│，提高為以新臺│        │
│段、修正前罰│3 元以下折算1 日，易科罰金│或3000元折算1 日，易科罰金│幣1000元、2000│        │
│金罰鍰提高標│。依刑法第41條易科罰金…就│。                        │元或3000元折算│        │
│準條例第2 條│其原定數額提高為100 倍折算│                          │1日           │        │
│→現行刑法第│1 日；法律所定罰金數額未依│                          │              │        │
│41 條 第1 項│本條例提高倍數，或其處罰法│                          │              │        │
│前段        │條無罰金刑之規定者，亦同。│                          │              │        │
╠═══╤══╪═════════════╧═════════════╧═══════╪════╡
║整體比│舊法│5 年以下有期徒刑、拘役或銀元5 千元即新臺幣1 萬5 千元以下、銀元10元即新│舊法較為│
║      │    │臺幣30元以上罰金；論以一罪；易科罰金折算標準為銀元300 元即新臺幣900 元│有利    │
║      │    │折算1 日                                                              │        │
║      ├──┼───────────────────────────────────┤        │
║較結果│新法│5 年以下有期徒刑、拘役或新臺幣1 萬5 千元以下、新臺幣1,000 元以上罰金；│        │
║      │    │非符合「接續犯」或「包括的一罪」情形，可認構成單一犯罪外，均應認係數罪│        │
║      │    │；易科罰金折算標準為新臺幣1000元、2000元或3000元折算1 日              │        │
╚═══╧══╧═══════════════════════════════════╧════╛


司法院資訊處製作；財團法人民間司法改革基金會備份。
